臺灣高等法院高雄分院刑事裁定　　　　　96年度交抗字第31號
抗　告　人
即受處分人　甲○○
上列抗告人因違反交通管理處罰條例聲明異議案件，不服臺灣高
雄地方法院中華民國95年12月11日裁定（95年度交聲字第657 號
），提起抗告，本院裁定如下：
    主  文
抗告駁回。
    理  由
一、按汽車在同向二車道以上之道路（車道數計算，不含車種專
    用車道、機車優先道及慢車道），除應依標誌或標線之指示
    行駛外，除準備停車或臨時停車外，不得駛出路面邊線或跨
    越兩條車道行駛；汽車駕駛人任意駛出邊線，或任意跨越兩
    條車道行駛者，處新臺幣600 元以上1,800 元以下罰鍰；又
    汽車駕駛人有（道路交通管理處罰條例）第45條情形者，除
    依原條款處罰鍰外，並予記違規點數1 點，道路交通安全規
    則第98條第1 項第5 款、道路交通管理處罰條例第45條第12
    款、第63條第1 項第1 款分別定有明文。
二、本件抗告人即異議人於91年11月30日下午3 時50分許，駕駛
    車號X8－2156號自用小客車，沿高雄市○○路北向南行駛至
    裕誠路與明誠三路口，欲右轉明誠三路時，因所駕車輛左前
    車角，與案外人林麗美所駕駛車號ZJ－2656號右側前、後車
    門發生碰撞，經員警到場處理後，發現異議人所駕上開車輛
    停止位置，橫跨快、慢車道，而逕行舉發，經原處分機關依
    道路交通管理處罰條例第45條第12款規定，裁處罰鍰1,800
    元，並依同條例第63條第1 項規定記違規點數1 點，異議人
    以當時其駕駛小客車沿高雄市○○路北向南行駛至裕誠路與
    明誠三路口，欲右轉明誠三路時，係因案外人林麗美駕駛箱
    型車自左後方超車後又急速右轉，以其右側車身碰撞異議人
    所駕車輛之左前車頭，肇事原因應在對方，異議人僅係被害
    人，警方竟僅對異議人逕行舉發，不知有無對箱型車駕駛亦
    為舉發；且異議人跨越車道之原因，應係前開箱型車迫使異
    議人緊急反應偏右，或異議人正準備右轉，應與道路交通管
    理處罰條例第45條第12款後段所定「任意跨越兩條車道行駛
    」之「任意」要件有所不符，因而向原審法院聲明異議，請
    求撤銷原處分。
三、惟按交通警察製單舉發違反道路交通管理處罰條例所列之違
    規事實，本質上為行政處分，係公務員基於職務上之權力，
    依法就特定之具體事件所為之具公法上效果之單方面行政行
    為，基於公務員為公法上行為具有公信力之原則，該行政行
    為當可被推定為真正，其據以依法處分之事實認定亦為正確
    無誤。本此公信原則，乃立法者賦予行政機關制定違反道路
    交通事件統一裁罰標準及處理細則，使執勤警員得當機處分
    以達其維護交通秩序、安全之行政目的。若謂公務員一切行
    政行為均需預留證據以證其實，則國家行政勢必窒礙難行，
    據此，刑事訴訟法就犯罪證據有關之規定中，與屬行政秩序
    罰之交通違規裁罰本質不合之部分，自不在準用之列。易言
    之，倘無證據可資證明執勤員警有捏造事實違法取締之情事
    存在，則執勤警員本其維護交通秩序、安全職責所為之舉發
    ，自應受到合法、正確之推定。原審傳喚證人即舉發警員陳
    清富到庭證稱：我們接獲勤務中心指示前往肇事地點即裕誠
    路與明誠三路口，見異議人與案外人林麗美所駕駛之二部肇
    事車輛均停留在肇事地點並未移動，而異議人之車輛停止位
    置，已跨越快、慢車道，我們對於雙方都有開單舉發；因快
    車道寬度通常為3.2 至3.5 公尺，異議人如係在車道上正常
    行駛，所駕車輛不可能橫跨在快、慢車道間，異議人係自裕
    誠路北向南行駛，而肇事地點係在接近明誠三路口，我們判
    斷異議人係行駛至明誠三路欲右轉，而跨越慢車道；若因閃
    避後方超車，其車頭應會偏右，但異議人車輛停止狀況係左
    輪跨在快車道上，右輪則跨在慢車道上，左右對稱，車頭筆
    直朝前，並未偏左或偏右，研判應係異議人自行跨越快、慢
    車道，而非閃避後方超車等語。原審以證人陳清富為依法執
    行勤務之員警，與被告素無仇怨，僅係偶然舉發異議人違規
    行為，其經該院以證人身分傳喚到庭，具結後以偽證刑責作
    為擔保而為前開陳述，衡情當無自陷偽證罪而構詞誣陷異議
    人之理；且依其所述內容並無何矛盾或違背經驗法則之處，
    異議人復未就其所主張執勤員警之舉發有誤乙節提出相關證
    據以供調查，是證人所為之舉發，本應受到合法、正確之推
    定，其前開證述亦足為該院判斷之依據。異議人又稱因時間
    久遠，固無從回憶當時為何跨越快、慢車道，然不應排除其
    係因後方超車壓迫其跨越車道等語，並質疑員警採取對其不
    利之判斷，逕行排除其因後方超車壓迫始跨越車道之可能，
    判斷方法實嫌粗糙，難以令其信服。原審為求慎重，再依職
    權調取高雄市政府警察局舉發本件交通違規事件卷宗核閱，
    依卷附交通事故現場圖、調查報告表及談話紀錄表所載，異
    議人當時確係駕車沿高雄市○○路北向南行駛至裕誠路與明
    誠三路口欲右轉明誠三路，因案外人林麗美駕駛箱型車自左
    後方超車後復右轉，致異議人所駕車輛之左前車頭與林麗美
    所駕箱型車右側車身發生碰撞。依員警初步肇事責任分析欄
    之記載：林麗美超車時未保持適當間隔距離而肇事，且未帶
    行照，分別依道路交通管理處罰條例第47條第3 款、第14條
    第2 款舉發。另依卷內事故現場圖及採證照片所示，異議人
    車輛停止狀況確如證人前開所述，係左輪跨在快車道上，右
    輪跨在慢車道上，左右對稱，車頭筆直朝前，並未偏左或偏
    右。按道路交通管理處罰條例第45條第12款所稱「汽車駕駛
    人任意駛出邊線，或任意跨越兩條車道行駛」，依文意解釋
    ，「任意」二字係謂任憑己意，非受外力所迫，兼寓有輕率
    而不慎重之意。本件異議人原意即在右轉，且依其車輛停止
    狀態，車頭筆直朝前，並未右偏，則其跨越快、慢車道，顯
    非受左後方超車壓迫所致，而係右轉時未遵規定沿車道駛入
    路口後再行轉彎，提前於轉彎前即靠右行駛以致跨越快、慢
    車道，顯係任憑己意跨越兩條車道行駛甚明。異議人既考領
    有駕駛執照，對於道路交通安全規則第98條第1 項第5 款、
    道路交通管理處罰條例第45條第12款禁止汽車駕駛人駕駛汽
    車任意跨越兩條車道行駛之規定自應知悉，而未慎重遵守，
    因不良駕駛習慣而於轉彎前跨越兩條車道行駛，違反前開規
    定之事實甚為明確。原審因而認異議人之聲明異議並無理由
    ，以裁定予以駁回。
四、異議人抗告意旨以：異議人在右轉明誠路之前有在路邊停車
    ，嗣跨越慢車道及快車道中線是由停車處起駛準備進入快車
    道，而因後面突來之超車事故始停止在中線，非係「任意」
    跨越中線，而證人即警員陳清富於原審審理時表示有對另一
    造開立罰單，異議人要求其提出給法官詳閱，是否有提出，
    原裁定並未明，事涉法律問題，異議人心中很不平衡，為
    此提起抗告云云。
五、經查，本件事故發生後，處理警員除以任意跨越兩條車道行
    駛之理由對異議人開立罰單外，亦以超車時未保持適當間隔
    之違規事實，同時對林麗美簽開罰單，此有本院向高雄市政
    府警察局交通警察大隊調取之高市警刑字第BO0000000 號舉
    發違反道路交通管理事件通知單存根聯影本附卷可稽。而異
    議人向原審具狀聲明異議時，並未指陳其係在路邊停車，嗣
    起駛後跨越慢車道欲進入快車道，始會有行駛於兩車道之中
    線之情形，原審審理時，異議人就其跨越兩條車道之緣由，
    亦供稱：有兩種可能，一是可能當時我剛好要右轉，另一種
    情形是對方要超車造成我跨越車道等語，並未陳述其有在路
    邊停車甫起駛而跨越兩車道之情事，是原審依證人陳清富之
    陳述及調閱本件交通違規事件卷宗，並基於公務員為公法上
    行為具有公信力之原則，認原裁決機關之裁決並無不當，駁
    回異議人之異議，核無不當，異議人之抗告非有理由，應予
    駁回。
六、據上論結，應依道路交通處理辦法第26條，刑事訴訟法第41
    2 條，裁定如主文。
中　　華　　民　　國　　96　　年　　3 　　月　　20　　日
                  刑事第四庭    審判長法  官  蕭權閔
                                      法  官  吳進寶
                                      法  官  陳吉雄
以上正本證明與原本無異。
本裁定不得再抗告。
中　　華　　民　　國　　96　　年　　3 　　月　　21　　日
　　　　　　　　　　　　　　　　　　　書記官  梁美姿
                                                      Q
